【裁判字號】    98,國,17
【裁判日期】    990706
【裁判案由】    國家賠償
【裁判全文】
臺灣高雄地方法院民事判決                98年度國字第17號
原      告  甲○○
訴訟代理人  陳建誌律師
            王叡齡律師
被      告  高雄市政府工務局養護工程處
法定代理人  乙○○
訴訟代理人  周村來律師
            周元培律師
上列當事人間請求國家賠償事件，本院於民國99年6 月22日言詞
辯論終結，判決如下：
    主  文
原告之訴及假執行之聲請均駁回。
訴訟費用由原告負擔。
    事實及理由
一、原告主張：伊於民國96年8 月24日下午5 時20分許，騎乘車
    牌號碼XMY-872 號機車，沿高雄市○○○路慢車道由南向北
    行駛，途經該路與鎮海路口時（下稱系爭道路），因有道路
    坑洞（下稱系爭坑洞）閃避不及而失控摔倒，致伊受有左足
    內外踝骨折之傷害（下稱系爭交通事故）。伊因系爭交通事
    故而支出醫療費用新台幣（下同）5,742 元、看護費用18,
    000 元，及受有工作損失220, 200元、減少勞動能力1,832,
    390 元、精神上損害300,00 0元，合計為2,376,332 元。被
    告既為系爭道路之管理機關，對系爭道路有維護義務，卻任
    由路面出現系爭坑洞而未予填補，亦未設置任何警示標誌，
    是對伊所受上開損害自應負損害賠償責任。為此，爰依國家
    賠償法及民法侵權行為之法律關係，提起本件訴訟，並聲明
    ：(一)、被告應給付原告2,376,332 元，及自起訴狀繕本送達
    翌日起至清償日止，按週年利率百分之5 計算之利息；(二)、
    願供擔保，請准宣告假執行。
二、被告則以：系爭道路出現系爭坑洞並非伊設置或管理有欠缺
    ，而係因當時連日豪大雨，且承包商未盡修繕之責所致，伊
    已善盡管理義務而不具可歸責性。原告雖提出道路交通事故
    現場圖及派出所車禍處理登記簿為證，惟上開資料係事後製
    作，非警員在場目睹，無從佐證系爭交通事故與系爭坑洞間
    有因果關係。且系爭坑洞位於快車道，原告係騎乘機車，依
    法自不得行駛於快車道，系爭交通事故之發生顯係原告自行
    違反交通法規所致，被告自無須負損害賠償之責。原告復未
    就工作損失、減少勞動能力之損害為舉證，亦未說明其有看
    護之必要性，及原告請求之精神慰撫金過高等語，資為抗辯
    。並聲明：(一)、原告之訴駁回。(二)、如受不利判決，願供擔
    保，請准宣告免為假執行。
三、本件兩造不爭執事項及爭點：
(一)、不爭執事項：
 1、原告於96年8 月24日騎乘機車沿高雄市○○○路南往北行駛
    ，行經鎮海路口時因故摔倒，因此受有左足內外踝骨折之傷
    害。
 2、原告因系爭交通事故支出醫療費用7,182元。
 3、系爭坑洞係位於系爭道路之中山四路北向外側快車道停止線
    前方。
(二)、爭點：
 1、被告對系爭道路之設置或管理有無欠缺？系爭交通事故之發
    生與系爭道路存有系爭坑洞間有無相當因果關係？
 2、原告就系爭交通事故之發生有無與有過失？如有，兩造過失
    比例若干？
 3、如被告應負賠償責任，原告得請求之金額以若干為適當？
四、茲就上開爭點，析述本院得心證之理由如下：
(一)、按公有公共設施因設置或管理有欠缺，致人民生命、身體或
    財產受損害者，國家應負損害賠償責任，國家賠償法第3 條
    第1 項固定有明文。惟所謂公共設施之設置有欠缺，係指公
    共設施建造之初，即存有瑕疵而言；管理有欠缺者，係指公
    共設施建造後未妥善保管，怠為修護致該物發生瑕疵而言。
    又人民依上開規定請求國家賠償時，尚須人民之生命、身體
    或財產所受之損害，與公有公共設施之設置或管理之欠缺，
    具有相當因果關係，始足當之；亦即在公有公共設施因設置
    或管理有欠缺之情況下，依客觀之觀察，通常會發生損害者
    ，即為有因果關係，如必不生該等損害或通常亦不生該等損
    害者，則不具有因果關係（最高法院84年度台上第1004號、
    95年度台上第923 號判決意旨參照）。次按，因故意或過失
    ，不法侵害他人之權利者，負損害賠償責任，民法第184 條
    第1 項前段固定有明文。惟侵權行為損害賠償之債，須損害
    之發生與加害人之故意或過失加害行為間有相當因果關係，
    始能成立。所謂相當因果關係，係指依經驗法則，綜合行為
    當時所存在之一切事實，為客觀之事後審查，認為在一般情
    形下，有此環境、有此行為之同一條件，均可發生同一之結
    果者，則該條件即為發生結果之相當條件，行為與結果即有
    相當之困果關係。反之，若在一般情形下，有此同一條件存
    在，而依客觀之審查，認為不必皆發生此結果者，則該條件
    與結果並不相當，不過為偶然之事實而已，其行為與結果間
    即無相當因果關係（最高法院94年度台上字第940 號判決意
    旨參照）。
(二)、經查，系爭坑洞位於系爭道路之中山四路北向「外側快車道
    」停止線前方，有現場照片在卷可憑（見本院卷第57頁反面
    ），且經證人即處理系爭交通事故警員郭柏廷到庭證述明確
    （見本院卷第154 頁至第155 頁），復為兩造所不爭執，堪
    信為真。而原告於起訴狀即自承係騎乘機車沿中山四路「慢
    車道」由南向北行駛（見本院卷第5 頁），且原告於系爭交
    通事故發生當日，即在就診醫院向到場處理警員莊學良陳稱
    ：「我騎乘機車沿中山四路慢車道由南向北行駛，欲返家途
    中，行駛至肇事地前，同道路上有二個凹洞，我車緊急剎車
    ，但天雨路滑失控摔倒致肇事」等語甚詳，此有高雄市政府
    警察局交通大隊交通事故談話紀錄表在卷可稽（見本院卷第
    56頁），足認原告係騎乘機車行駛於中山四路北向「慢車道
    」上，忽見位於中山四路北向「外側快車道」停止線前方之
    坑洞，因此緊急剎車，並因天雨路滑而機車失控摔倒，應屬
    實情。
(三)、系爭坑洞既位於中山四路北向「外側快車道」停止線前方，
    於客觀情況下，實難認行經該路段「慢車道」之機車駕駛人
    通常會因此發生摔車事故，揆諸前揭說明意旨，原告騎乘機
    車行經同路段之慢車道，忽見位於該路段快車道上之坑洞，
    因此緊急剎車且因天雨路滑而摔車，與系爭道路上之坑洞存
    在乙事，並無相當因果關係存在，而純係偶然之事實而已。
    是以，縱認系爭道路上有系爭坑洞存在，且被告未於適當地
    點架設警示標誌提醒用路人注意，屬被告就公共設施之設置
    或管理有所欠缺，此節亦與原告摔車受傷所受損害間，不具
    相當因果關係，要無疑義，自難令被告就原告因系爭交通事
    故受傷，負損害賠償之責甚明，則就本件第2 項、第3 項爭
    點，以及兩造就該等爭點所提出之攻防方法及證據資料，本
    院自無審酌論述之必要。
五、綜上所述，原告騎車行經系爭道路摔倒，與系爭坑洞之存在
    並無相當因果關係，是縱認被告就系爭道路之設置或管理有
    所欠缺，亦非致原告騎車摔倒受有傷害之相當性原因。從而
    ，原告依據國家賠償法及民法侵權行為之法律關係，請求被
    告給付2,376,332 元，及自起訴狀繕本送達翌日起至清償日
    止，按週年利率百分之5 計算之利息，為無理由，應予駁回
    。又原告之訴既經駁回，其假執行之聲請失所附麗，應併予
    駁回。
六、據上論結，本件原告之訴為無理由，依民事訴訟法第78條，
    判決如主文。
中    華    民    國    99    年    7     月    6     日
                  民事第六庭  法  官  林書慧
正本係照原本作成。
如不服本判決，應於送達後20日內，向本院提出上訴狀並表明上
訴理由，如於本判決宣示後送達前提起上訴者，應於判決送達後
10日內補提上訴理由書（須附繕本）。
中    華    民    國    99    年    7     月    6     日
                              書記官  史華齡

司法院資訊處製作；財團法人民間司法改革基金會備份。
